<html>
<meta http-equiv="Content-Type" content="text/html; charset=UTF-8">
<meta charset="utf-8">
<link rel="stylesheet" href="style.css">
<body><main>
  <span class="pb">
</span>
  <h1>CHAPTER III</h1>
  <h1>THE PRIMITIVE GERMANIC VOWEL-SYSTEM</h1>

  
    <p>
      <span class="section-label">§ 57.</span> From what has been said in <span class="ref">§§ 36–52</span>, we arrive at the following vowel-system for the prim. Germanic language:—
    </p>

    <table>
      <tr> <td>Short vowels</td>  <td>
<span class="c">a</span>,  <span class="c">e</span>,  <span class="c">i</span>,           <span class="c">u</span> </td>
</tr>
      <tr> <td>Long <span class="ditto">„</span>
</td> <td>
<span class="c">ǣ</span>,  <span class="c">ē</span>,  <span class="c">ī</span>, <span class="c">ō</span>, <span class="c">ū</span> </td>
</tr>
      <tr> <td>Diphthongs  </td>  <td>
<span class="c">ai</span>, <span class="c">au</span>, <span class="c">eu</span>                    </td>
</tr>
    </table>

    <div class="note">
      <p>
        <span class="note-label">Note.—</span><span class="c">ǣ</span> was an open e-sound like OE. <span class="c">ǣ</span>. <span class="c">ē</span> was a close sound like the <span class="c">e</span> in NHG. <span class="w">reh</span>. The origin of this vowel has not yet been satisfactorily explained. It is important to remember that it is never the equivalent of Indo-Germanic <span class="c">ē</span> (<span class="ref">§ 43</span>) which appears as <span class="c">ǣ</span> in prim. Germanic. See <span class="ref">§§ 75, 77</span>.
      </p>
    </div>
  

  
    <p>
      <span class="section-label">§ 58.</span> This system underwent several modifications during the prim. Germanic period, i.e. before the parent language became differentiated into the various separate Germanic languages. The most important of these changes were:—
    </p>
  

  
    <p>
      <span class="section-label">§ 59.</span> <span class="c">a</span> + <span class="c">ŋx</span> became <span class="c">āx</span>, as Goth. OS. OHG. <span class="w">fāhan</span>, O.Icel. <span class="w">fā</span>, OE. <span class="w">fōn</span>, from <span class="w">*faŋχanan</span>, <span class="gloss">to catch, seize</span>, cp. Lat. <span class="w">pangō</span>, <span class="gloss">I fasten</span>;
      Goth. <span class="w">þāhta</span> (inf. <span class="w">þagkjan</span>), OS. <span class="w">thāhta</span>, OHG. <span class="w">dāhta</span>, OE. <span class="w">þōhte</span> from older <span class="w">*þaŋχta</span>, <span class="w">*þaŋχtō-</span>, <span class="gloss">I thought</span>, cp. O.Lat. <span class="w">tongeō</span>, <span class="gloss">I know</span>. Every prim. Germanic <span class="c">ā</span> in accented syllables was of this origin. Cp. <span class="ref">§ 42</span>.
    </p>

    <div class="note">
      <p>
        <span class="note-label">Note.—</span>The <span class="c">ā</span> in the above and similar examples was still a nasalized vowel in prim. Germanic, as is seen by its development to <span class="c">ō</span> in OE. The <span class="c">ī</span> (<span class="ref">§ 60</span>) and <span class="c">ū</span> (<span class="ref">§ 62</span>) were also nasalized vowels in prim. Germanic.
      </p>
    </div>
  

  
    <p>
      <span class="section-label">§ 60.</span> <span class="c">e</span> became <span class="c">i</span> under the following circumstances:—
    </p>

    
      
        <p>
          <span class="item-label">1.</span> Before a nasal + consonant, as Goth. OS. OE. <span class="w">bindan</span>, O.Icel. <span class="w">binda</span>, OHG. <span class="w">bintan</span>, <span class="gloss">to bind</span>, cp. Lat. <span class="w">of-fendimentum</span>, <span class="gloss">chin-cloth</span>, <span class="w">of-fendix</span>, <span class="gloss">knot, band</span>, Gr. <span class="w">πενθερός</span>, <span class="gloss">father-in-law</span>;
          Lat. <span class="w">ventus</span>, Goth. <span class="w">winds</span>, O.Icel. <span class="w">vindr</span>, OS. OE. <span class="w">wind</span>,<span class="pb">
</span>OHG. <span class="w">wint</span>, <span class="gloss">wind</span>;
          Gr. <span class="w">πέντε</span>, Goth. <span class="w">fimf</span>, O.Icel. <span class="w">fim(m)</span>, OHG. <span class="w">fimf</span>, <span class="w">finf</span>, <span class="gloss">five</span>. This <span class="c">i</span> became <span class="c">ī</span> under the same conditions as those by which <span class="c">a</span> became <span class="c">ā</span> (<span class="ref">§ 59</span>), as Goth. <span class="w">þeihan</span>, OS. <span class="w">thīhan</span>, OE. <span class="w">ðēon</span>, OHG. <span class="w">dīhan</span>, from <span class="w">*þiŋχanan</span>, older <span class="w">*peŋχanan</span>, <span class="gloss">to thrive</span>. The result of this sound-law was the reason why the verb passed from the third into the first class of strong verbs (<span class="ref">§ 300</span>), cp. the isolated pp. OS. <span class="w">gi-þungan</span>, OE. <span class="w">ge-ðungen</span>.
        </p>
      

      
        <p>
          <span class="item-label">2.</span> When followed by an <span class="c">i</span>, <span class="c">ī</span>, or <span class="c">j</span> in the next syllable, as Goth. OS. OHG. <span class="w">ist</span>, OE. <span class="w">is</span>, from <span class="w">*isti</span>, older <span class="w">*esti</span> = Gr. <span class="w">ἔστι</span>, <span class="gloss">is</span>;
          OHG. <span class="w">irdīn</span>, <span class="gloss">earthen</span>, beside <span class="w">erda</span>, <span class="gloss">earth</span>;
          Goth. <span class="w">midjis</span>, O.Icel. <span class="w">miðr</span>, OS. <span class="w">middi</span>, OE. <span class="w">midd</span>, OHG. <span class="w">mitti</span>, Lat. <span class="w">medius</span>, from an original form <span class="w">*medhjos</span>, <span class="gloss">middle</span>;
          OS. <span class="w">birid</span>, OHG. <span class="w">birit</span>, <span class="gloss">he bears</span>, from an original form <span class="w">*bhéreti</span>, through the intermediate stages <span class="w">*Ҍéređi</span>, <span class="w">*Ҍériđi</span>, <span class="w">*Ҍíriđi</span>, beside inf. <span class="w">beran</span>;
          O.Icel. <span class="w">sitja</span>, OS. <span class="w">sittian</span>, OHG. <span class="w">sizzen</span>, OE. <span class="w">sittan</span>, from an original form <span class="w">*sedjonom</span>, <span class="gloss">to sit</span>.
        </p>
      

      
        <p>
          <span class="item-label">3.</span> In unaccented syllables, except in the combination <span class="c">-er</span> when not followed by an <span class="c">i</span> in the next syllable, as OE. <span class="w">fēt</span>, older <span class="w">fœ̄t</span>, from <span class="w">*fōtiz</span>, older <span class="w">*fōtes</span>, <span class="gloss">feet</span>, cp. Lat. <span class="w">pedes</span>, Gr. <span class="w">πόδες</span>. Indg. <span class="c">e</span> remained in unaccented syllables in the combination <span class="c">-er</span> when not followed by an <span class="c">i</span> in the next syllable, as acc. OS. <span class="w">fader</span>, OHG. <span class="w">fater</span>, OE. <span class="w">fæder</span>, Gr. <span class="w">πατέρα</span>, <span class="gloss">father</span>;
          OE. <span class="w">hwæþer</span>, Gr. <span class="w">πότερος</span>, <span class="gloss">which of two</span>.
        </p>
      
    
  

  
    <p>
      <span class="section-label">§ 61.</span> <span class="c">i</span>, followed originally by an <span class="c">ā̌</span>, <span class="c">ō̌</span>, or <span class="c">ē</span> in the next syllable, became <span class="c">e</span> when not protected by a nasal + consonant or an intervening <span class="c">i</span> or <span class="c">j</span>, as O.Icel. <span class="w">verr</span>, OS. OHG. OE. <span class="w">wer</span>, Lat. <span class="w">vir</span>, from an original form <span class="w">*wiros</span>, <span class="gloss">man</span>;
      OHG. OE. <span class="w">nest</span>, Lat. <span class="w">nīdus</span>, from an original form <span class="w">*nizdos</span>. In historic times, however, this law has a great number of exceptions owing to the separate languages having levelled out in various directions, as OE. <span class="w">spec</span> beside <span class="w">spic</span>, <span class="gloss">bacon</span>;
      OHG. <span class="w">lebara</span> beside OE. <span class="w">lifer</span>, <span class="gloss">liver</span>;
      OHG. <span class="w">leccōn</span> beside OE. <span class="w">liccian</span>, <span class="gloss">to lick</span>;
      OHG. <span class="w">lebēn</span><span class="pb">
</span>beside OE. <span class="w">libban</span>, <span class="gloss">to live</span>;
      OHG. <span class="w">quec</span> beside OE. <span class="w">cwic</span>, <span class="gloss">quick, alive</span>.
    </p>
  

  
    <p>
      <span class="section-label">§ 62.</span> <span class="c">u</span>, followed originally by an <span class="c">ā̌</span>, <span class="c">ō̌</span>, or <span class="c">ē</span> in the next syllable, became <span class="c">o</span> when not protected by a nasal + consonant or an intervening <span class="c">i</span> or <span class="c">j</span>, as OE. <span class="w">dohtor</span>, OS. <span class="w">dohter</span>, OHG. <span class="w">tohter</span>, Gr. <span class="w">θυγάτηρ</span>, <span class="gloss">daughter</span>;
      O.Icel. <span class="w">ok</span>, OHG. <span class="w">joh</span>, Gr. <span class="w">ζυγόν</span>, <span class="gloss">yoke</span>;
      OE. OS. <span class="w">god</span>, OHG. <span class="w">got</span>, from an original form <span class="w">*ghutóm</span>, <span class="gloss">god</span>, beside OHG. <span class="w">gutin</span>, <span class="gloss">goddess</span>;
      pp. OE. <span class="w">geholpen</span>, OS. <span class="w">giholpan</span>, OHG. <span class="w">giholfan</span>, <span class="gloss">helped</span>, beside pp. OE. <span class="w">gebunden</span>, OS. <span class="w">gibundan</span>, OHG. <span class="w">gibuntan</span>, <span class="gloss">bound</span>;
      pp. OE. <span class="w">geboden</span>, OS. <span class="w">gibodan</span>, OHG. <span class="w">gibotan</span>, offered, <span class="gloss">beside</span> pret. pl. OE. <span class="w">budon</span>, OS. <span class="w">budun</span>, OHG. <span class="w">butum</span>, <span class="gloss">we offered</span>. Every prim. Germanic <span class="c">o</span> in accented syllables was of this origin. Cp. <span class="ref">§ 39</span>.
    </p>

    <p>
      <span class="c">u</span> became <span class="c">ū</span> under the same conditions as those by which <span class="c">a</span> and <span class="c">i</span> became <span class="c">ā</span> and <span class="c">ī</span>, as pret. third pers. singular Goth. <span class="w">þūhta</span>, OS. <span class="w">thūhta</span>, OHG. <span class="w">dūhta</span>, OE. <span class="w">þūhte</span>, beside inf. Goth. <span class="w">þugkjan</span>, OS. <span class="w">thunkian</span>, OHG. <span class="w">dunken</span>, OE. <span class="w">þyncan</span>, <span class="gloss">to seem</span>;
      and similarly in Goth. <span class="w">ūhtwō</span>, OS. OHG. <span class="w">ūhta</span>, OE. <span class="w">ūhte</span>, <span class="gloss">daybreak, dawn</span>.
    </p>
  

  
    <p>
      <span class="section-label">§ 63.</span> The diphthong <span class="c">eu</span> became <span class="c">iu</span> when the next syllable originally contained an <span class="c">i</span>, <span class="c">ī</span>, or <span class="c">j</span>, cp. <span class="ref">§ 60 (2)</span>, but remained <span class="c">eu</span> when the next syllable originally contained an <span class="c">ā̌</span>, <span class="c">ō̌</span>, or <span class="c">ē</span>. The <span class="c">iu</span> remained in OS. and OHG., but became <span class="c">jū</span> (<span class="c">ȳ</span> by i-umlaut) in O.Icel., and <span class="c">īo</span> (<span class="c">īe</span> by i-umlaut) in OE., as Goth. <span class="w">liuhtjan</span>, OS. <span class="w">liuhtian</span>, OHG. <span class="w">liuhten</span>, OE. <span class="w">liehtan</span>, <span class="gloss">to give light</span>, beside OS. OHG. <span class="w">lioht</span>, OE. <span class="w">lēoht</span>, <span class="gloss">a light</span>;
      O.Icel. <span class="w">dȳpt</span>, OS. <span class="w">diupi</span>, OHG. <span class="w">tiufī</span>, OE. <span class="w">dīepe</span>, <span class="gloss">depth</span>, beside O.Icel. <span class="w">djūpr</span>, OS. <span class="w">diop</span>, OHG. <span class="w">tiof</span>, OE. <span class="w">dēop</span>, <span class="gloss">deep</span>;
      OS. <span class="w">kiusid</span>, OHG. <span class="w">kiusit</span>, O.Icel. <span class="w">kȳs(s)</span>, OE. <span class="w">cīesþ</span>, <span class="gloss">he chooses</span>, beside inf. OS. OHG. <span class="w">kiosan</span>, O.Icel. <span class="w">kjōsa</span>, OE. <span class="w">cēosan</span>, <span class="gloss">to choose</span>.
    </p>
  

  
    <p>
      <span class="section-label">§ 64.</span> From what has been said in <span class="ref">§§ 59–63</span>, it will be seen that the prim. Germanic vowel-system had assumed the following shape before the Germanic parent language<span class="pb">
</span>became differentiated into the various separate languages:—
    </p>

    <table>
      <tr> <td>Short vowels</td>  <td>
<span class="c">a</span>,  <span class="c">e</span>,  <span class="c">i</span>,  <span class="c">o</span>,           <span class="c">u</span> </td> </tr>
      <tr> <td>Long <span class="ditto">„</span>
</td> <td>
<span class="c">ā</span>,  <span class="c">ǣ</span>,  <span class="c">ē</span>,  <span class="c">ī</span>, <span class="c">ō</span>, <span class="c">ū</span> </td> </tr>
      <tr> <td>Diphthongs  </td>  <td>
<span class="c">ai</span>, <span class="c">au</span>, <span class="c">eu</span>, <span class="c">iu</span>                    </td> </tr>
    </table>

    <p>
      The following table contains the normal development of the above vowel-system in Goth. O.Icel. OS. OHG. and OE. stem-syllables:—
    </p>

    <table class="border">
      <tr>
<td>P.Germ.</td>
<td>Goth.</td>
<td>O.Icel.</td>
<td>OS.</td>
<td>OHG.</td>
<td>OE.</td>
</tr>

      <tr>
<td><span class="c">a</span></td>
<td><span class="c">a</span></td>
<td><span class="c">a</span></td>
<td><span class="c">a</span></td>
<td><span class="c">a</span></td>
<td><span class="c">æ</span></td>
</tr>
      <tr>
<td><span class="c">e</span></td>
<td><span class="c">i</span></td>
<td><span class="c">e</span></td>
<td><span class="c">e</span></td>
<td><span class="c">e</span></td>
<td><span class="c">e</span></td>
</tr>
      <tr>
<td><span class="c">i</span></td>
<td><span class="c">i</span></td>
<td><span class="c">i</span></td>
<td><span class="c">i</span></td>
<td><span class="c">i</span></td>
<td><span class="c">i</span></td>
</tr>
      <tr>
<td><span class="c">o</span></td>
<td><span class="c">u</span></td>
<td><span class="c">o</span></td>
<td><span class="c">o</span></td>
<td><span class="c">o</span></td>
<td><span class="c">o</span></td>
</tr>
      <tr>
<td><span class="c">u</span></td>
<td><span class="c">u</span></td>
<td><span class="c">u</span></td>
<td><span class="c">u</span></td>
<td><span class="c">u</span></td>
<td><span class="c">u</span></td>
</tr>

      <tr>
<td><span class="c">ā</span></td>
<td><span class="c">ā</span></td>
<td><span class="c">ā</span></td>
<td><span class="c">ā</span></td>
<td><span class="c">ā</span></td>
<td><span class="c">ō</span></td>
</tr>
      <tr>
<td><span class="c">ǣ</span></td>
<td><span class="c">ē</span></td>
<td><span class="c">ā</span></td>
<td><span class="c">ā</span></td>
<td><span class="c">ā</span></td>
<td><span class="c">ǣ</span></td>
</tr>
      <tr>
<td><span class="c">ē</span></td>
<td><span class="c">ē</span></td>
<td><span class="c">ē</span></td>
<td><span class="c">ē</span></td>
<td>
<span class="c">ia</span>, (<span class="c">ie</span>)</td>
<td><span class="c">ē</span></td>
</tr>
      <tr>
<td><span class="c">ī</span></td>
<td><span class="c">ei</span></td>
<td><span class="c">ī</span></td>
<td><span class="c">ī</span></td>
<td><span class="c">ī</span></td>
<td><span class="c">ī</span></td>
</tr>
      <tr>
<td><span class="c">ō</span></td>
<td><span class="c">ō</span></td>
<td><span class="c">ō</span></td>
<td><span class="c">ō</span></td>
<td><span class="c">uo</span></td>
<td><span class="c">ō</span></td>
</tr>
      <tr>
<td><span class="c">ū</span></td>
<td><span class="c">ū</span></td>
<td><span class="c">ū</span></td>
<td><span class="c">ū</span></td>
<td><span class="c">ū</span></td>
<td><span class="c">ū</span></td>
</tr>

      <tr>
<td><span class="c">ai</span></td>
<td><span class="c">ái</span></td>
<td><span class="c">ei</span></td>
<td><span class="c">ē</span></td>
<td><span class="c">ei</span></td>
<td><span class="c">ā</span></td>
</tr>
      <tr>
<td><span class="c">au</span></td>
<td><span class="c">áu</span></td>
<td><span class="c">au</span></td>
<td><span class="c">ō</span></td>
<td><span class="c">ou</span></td>
<td><span class="c">ēa</span></td>
</tr>
      <tr>
<td><span class="c">eu</span></td>
<td><span class="c">iu</span></td>
<td><span class="c">jō</span></td>
<td>
<span class="c">eo</span>, (<span class="c">io</span>)</td>
<td>
<span class="c">eo</span>, (<span class="c">io</span>)</td>
<td><span class="c">ēo</span></td>
</tr>
      <tr>
<td><span class="c">iu</span></td>
<td><span class="c">iu</span></td>
<td><span class="c">jū</span></td>
<td><span class="c">iu</span></td>
<td><span class="c">iu</span></td>
<td><span class="c">īo</span></td>
</tr>
    </table>

    <div class="note">
      <p>
        <span class="note-label">Note.—</span>The table does not include the sound-changes which were caused by umlaut, the influence of neighbouring consonants, &amp;c. For details of this kind the student should consult the grammars of the separate languages.
      </p>
    </div>
  
</main></body>
</html>
